【裁判字號】    97,上訴,11
【裁判日期】    970429
【裁判案由】    毒品危害防制條例
【裁判全文】
臺灣高等法院刑事判決                  97年度上訴字第11號
上  訴  人
即  被  告  甲○○
                    （
上  訴  人
即  被  告  乙○○
上二人共同
指定辯護人  義務辯護陳志勇律師
上  訴  人
即  被  告  丙○○
選任辯護人  許永昌律師
            林俊宏律師
上列上訴人因毒品危害防制條例案件，不服臺灣基隆地方法院96
年度重訴字第13號，中華民國96年11月7日第一審判決（起訴案
號：臺灣基隆地方法院檢察署96年度偵字第3274號），提起上訴
，本院判決如下：
    主  文
原判決撤銷。
甲○○、丙○○共同運輸第二級毒品，各處有期徒刑玖年。扣案
之第二級毒品MDMA拾包（合計淨重萬壹仟捌佰陸拾伍點
肆公克，不含包裝袋）均沒收銷燬之，扣案如附表編號1、3 、4
所示之物均沒收，附表編號2所示未扣案之冷凍芋頭壹仟壹佰肆
拾肆箱均沒收，如全部或一部不能沒收，追徵其價額或以被告甲○○、丙○○、乙○○三人財產連帶抵償之。
乙○○共同運輸第二級毒品，累犯，處有期徒刑玖年貳月。扣案
之第二級毒品MDMA拾包（合計淨重萬壹仟捌佰陸拾伍點
肆公克，不含包裝袋）均沒收銷燬之，扣案如附表編號1、3 、4
所示之物均沒收，附表編號2所示未扣案之冷凍芋頭壹仟壹佰肆
拾肆箱均沒收，如全部或一部不能沒收，追徵其價額或以被告甲○○、丙○○、乙○○三人財產連帶抵償之。
    事  實
一、乙○○曾因偽造文書等案件，經臺灣基隆地方法院院以92年
    度簡上字第64號判決判處有期徒刑6月確定，復因偽造文書
    案件，經本院以94年度上更一字第235號判決判處有期徒刑6
    月確定，嗣經本裁定應執行有期徒刑11月，於民國（下同）
    95 年5月18日易科罰金執行完畢。
二、緣乙○○為具有進出口貿易資格及經驗之「旭輝工程有限公
    司」負責人，因罹鼻咽癌，欲籌措醫藥費，亟思尋求以走私
    違禁物品取得暴利之管道，遂透過友人甲○○（原名王湖松
    ）代為尋找，甲○○再向丙○○轉達上情。渠等三人均明知
    MDMA （俗稱搖頭丸或快樂丸）係屬毒品危害防制條例所列
    管之第二級毒品，且係行政院依據懲治走私條例公告管制進
    出口之物品，不得運輸及私運進口。竟仍與真實姓名年籍不
    詳之成年男子「蔡先生」，基於共同運輸第二級毒品及私運
    管制物品進口之犯意聯絡，先由「蔡先生」於96年4月下旬
    ，委託丙○○自大陸地區運輸MDMA乙批來臺，丙○○隨即聯
    絡甲○○尋覓走私管道，甲○○思及乙○○所託，乃邀乙○○加入，負責處理MDMA自大陸運輸來臺之通關及報關事宜，
    「蔡先生」並言明事成後，丙○○可獲得新臺幣（下同）50
    萬元報酬，甲○○及乙○○則可獲得共計110萬元之報酬（
    其中乙○○可獲取92萬元，餘款18萬元扣除甲○○、乙○○
    至大陸地區之旅費後由甲○○獲得），「蔡先生」、丙○○
    、甲○○並決定以運輸冷凍芋頭作為掩護。渠四人謀議既定
    ，乙○○旋於同年5月下旬，向不知情之「八達國際物流股
    份有限公司」（以下稱八達公司）張小姐聯絡訂妥作為運輸
    毒品用之40呎冷凍櫃（貨櫃號碼YMLU 0000000號）乙只，丙○○並交給甲○○5萬元出國費用，指示甲○○帶同乙○○
    於同年6月2日上午搭機經由香港進入大陸深圳地區，等候「
    蔡先生」指示接收毒品。同年月5日，甲○○在「蔡先生」
    所投宿飯店內取得內裝有22袋（每袋5000顆，共11萬顆，每
    袋均以透明塑膠袋包裝，其中4袋已以白色膠帶綑綁，外覆
    黃色包裝紙）第二級毒品MDMA之大型旅行箱1只後，甲○○
    再依「蔡先生」指示帶往大陸佈吉地區之「金湖飯店」內，
    與乙○○共同將前述尚未包裝完整之18袋MDMA以白色膠帶綑
    綁，外覆黃色包裝紙包裝完成後，以每箱11袋分別裝入2只
    進口冷凍芋頭用之紙箱，再由乙○○自行攜往冷凍倉庫，連
    同丙○○事先聯絡由「蔡先生」付款購買而備妥之1144箱冷
    凍芋頭裝入乙○○所預先安排之上開貨櫃內，並將裝有MDMA
    之2只紙箱藏匿於貨櫃中段下層，意圖逃避海關查驗。前開
    貨櫃並由八達公司人員安排由深圳蛇口碼頭運至香港裝船後
    由不知情之陽明海運之YMFOUNTAIN 33E輪船人員搭載返臺，
    甲○○及乙○○則於同年月6日先行返臺準備伺機接貨，同
    月11日丙○○從臺中上來基隆與甲○○見面，自某提款機提
    領10萬元給甲○○，並於翌日自其女友林炫貝所有中國信託
    帳戶（帳號：000000000000）匯款6萬元至甲○○之妻子劉
    秋蘭所有之00000000000000號郵局帳戶，要甲○○將此16萬
    元交給乙○○作為報關及繳稅等之用，甲○○則於同年月12
    日先將10萬元現金交給乙○○。嗣於同年月12日凌晨該只貨
    櫃下卸基隆港，同日上午，乙○○委由不知情之「全通船務
    報關有限公司」員工向財政部基隆關稅局投單報關（報單號
    碼：AA／／96／2682／0025），報關資料於同日下午傳輸進
    入關貿網路系統完成申報程序。
三、嗣據報經臺灣基隆地方法院檢察署檢察官指揮法務部調查局
    臺北市調查處（下稱臺北市調查處）、基隆關稅局及臺北憲
    兵隊於同日下午（96年6月12日15時30分）在基隆港旁之陽
    明貨櫃場，從上開貨櫃中，如附表編號2所示1144箱冷凍芋
    頭（未扣案）內查獲上述2箱共計22包之第二級毒品MDMA（
    含附表編號1所示之包裝袋及外包箱，藥品外觀為黃色及綠
    色藥錠，嗣經臺北市調查處重新啟封後扣押分裝成33包，合
    計淨重31865. 34公克，起訴書誤載為17567.04公克），乃
    循線於同日16時許，在基隆市○○○路基隆七堵郵局前拘獲
    甲○○、並持搜索票在甲○○所居住之基隆市○○○路172
    巷18之5號，扣得附表編號22，丙○○所有，轉由甲○○預
    備交付乙○○給付本件報關及繳稅用之現金6萬元及附表編
    號26所示，劉秋蘭所有之00000000000000號郵政儲金簿1本
    。並於臺北市調查處訊問甲○○時，在其身上扣得其所有，
    如附表編號4所示，供本件犯罪用，以聯絡本案進口MDMA相
    關事宜所用之TATU NG手機1支（內含0000000000號之SIM卡1
    張）、附表編號24 之與本件犯罪無關之OKWAP手機1支（內
    含0000000000號SIM 卡1張）。於同日16時10分，在基隆市
    ○○路1號拘獲乙○○，嗣在乙○○位於基隆市○○街55巷
    13號住處搜索，扣得非供本件犯罪所用之附表編號5至19、
    21、23所示之物，及附表編號22中之丙○○所有，轉由甲○○交付乙○○給付貨物規費之餘款，現金1萬元；復於同年
    月13日，在乙○○身上扣得其所有，如附表編號3所示，用
    來聯絡本案進口MDMA相關事宜所用之物NOKIA手機1支（內含
    00 00000000號SIM卡1 張）、非供本件犯罪用，如附表編號
    20之記載貨物出口牌公司名稱之便條紙1張，而悉上情。
二、案經法務部調查局臺北市調查處報告臺灣基隆地方法院檢察
    署檢察官偵查起訴。
    理  由
壹、證據能力方面
一、按被告以外之人於審判外之言詞或書面陳述，除法律有規定
    者外，不得作為證據，刑事訴訟法第159條第1項定有明文。
    查同案被告甲○○、乙○○於臺北市調查處之陳述，就被告
    丙○○而言，係屬被告以外之人於審判外之言詞陳述，因被
    告丙○○及其辯護人於原審及本院準備程序時均表示不同意
    作為證據，本院復查無同法第159條之1至第159條之5等例外
    得作為證據之情形，依前揭規定，自不得作為本案認定被告
    丙○○犯罪事實存否之證據。
二、次按被告以外之人於偵查中向檢察官所為之陳述，除顯有不
    可信之情況者外，得為證據，同法第159條之1第2項固有明
    定。然證人、鑑定人依法應具結而未具結者，其證言或鑑定
    意見，不得作為證據，刑事訴訟法第158條之3亦有明定。查
    被告甲○○、乙○○、丙○○於偵查中向檢察官所為之陳述
    ，就自己而言係屬被告之自白，就其他同案被告而言，則屬
    被告以外之人於審判外之陳述，本質上屬證人，依法自應具
    結以擔保其等陳述之真實性，惟其等於偵查時之陳述，未經
    具結，故依刑事訴訟法第158條之3規定，自不得作為認定其
    他同案被告本案犯罪事實存否之證據。
三、再按被告以外之人於審判外之陳述，雖不符第159條之1至第
    159條之4之規定，而經當事人於審判程序同意作為證據，法
    院審酌該言詞陳述或書面陳述作成時之情況，認為適當者，
    亦得為證據；當事人、代理人或辯護人於法院調查證據時，
    知有第159條第1項不得為證據之情形，而未於言詞辯論終結
    前聲明異議者，視為有前項之同意，同法第159條之5定有明
    文。查同案被告乙○○、丙○○於臺北市調查處之陳述，就
    被告甲○○而言；同案被告甲○○、丙○○於臺北市調查處
    之陳述，就被告乙○○而言，固屬被告以外之人於審判外之
    陳述，惟被告甲○○、乙○○及其等辯護人於本院準備程序
    時均同意作為證據，且迄至本院審理調查證據時亦未爭執此
    部分證據之證據能力，另就上述進口報單、陽明海運股份有
    限公司臺灣營業部香港/臺灣北向進口船期表、商業發票、
    基隆關稅局扣押貨物、運輸工具收據及搜索筆錄等文書證據
    ，被告3人及辯護人於本院審理調查證據時並未爭執證據能
    力，本院審酌上述言詞及書面陳述作成時之情況，並無非法
    取得等不適當之情形，依刑事訴訟法第159條之5之規定，除
    就被告丙○○而言，同案被告甲○○、乙○○於臺北市調查
    處之陳述不具證據能力外，均有證據能力。
四、另法務部調查局鑑定書係法務部調查局臺北市調查處依檢察
    機關概括授權執行鑑定職務所出具之書面鑑定報告，依刑事
    訴訟法第159條第1項及同法第208條第1項準用同法第206條
    第1項之規定，屬於傳聞法則之例外，自有證據能力。又000
    0000000、0000000000行動電話之監聽譯文及扣案如前揭事
    實欄所載之物，分別係實施刑事訴訟程序之公務員依法監聽
    、搜索所取得之證據，有臺灣地方法院檢察署檢察官核發之
    96年基檢玲清聲監字第128號、96年基檢堂清聲監（續）字1
    70號、210號通訊監察書影本及本院核發之96年度聲搜字第3
    14、315號搜索票、法務部調查局臺北市調查處搜索扣押筆
    錄品目錄表各1份在卷可參，且被告3人及其等辯護人對監聽
    譯文之真實性復無爭執，本院並曾依刑事訴訟法第165條第1
    項規定，踐行證據調查之法定程序，向被告3人宣讀或告以
    監聽譯文要旨，故此依法定程序取得之證據，當有證據能力
    ，合先敘明。
五、至附表所示之物，均係合法搜索扣押所得，自有證據能力。
貳、實體方面
一、訊據被告乙○○固坦承有前揭共同運輸第二級毒品MDMA之犯
    行，惟辯稱，伊只知MDMA係禁藥，不知係第二級毒品，被告
    丙○○辯稱：伊係純粹要幫乙○○，只知MDMA係禁藥，不知
    係第二級毒品，伊頂多涉犯走私罪，且伊就本件運輸未獲得
    利益，沒有提及代價部分，「蔡先生」只說事成後會給伊吃
    紅云云。另訊之被告甲○○對於其參與前揭運輸第二級毒品
    MDMA之過程固不爭執，惟矢口否認有何運輸第二級毒品MDMA
    及違反懲治走私條例之犯行，辯稱：係同案被告乙○○罹有
    鼻癌，要求伊幫忙找尋非法走私管道，伊才拜託丙○○，伊
    是單純幫忙乙○○，並未獲得任何報酬，也未約定可獲取任
    何報酬，整件報關運輸都是由乙○○辦理，伊只是居間聯絡
    及陪乙○○去大陸，因乙○○身體不好，所以幫忙包裹毒品
    ，至於是否要運輸是乙○○個人選擇，與伊無涉，伊並未參
    與運輸行為之實施，至多僅是幫助走私云云。惟查：
  (一)前揭事實（除利益之分配及明知MDMA係第二級毒品外），迭
    據被告乙○○、丙○○於臺北市調查處、偵查及原審準備程
    序、審理時供承不諱，並以被告甲○○證人之身分證述甚詳
    （見原審96年10月24日審判筆錄），且前揭被告甲○○與被
    告乙○○共赴大陸自「蔡先生」處取得第二級毒品MDMA及如
    何將毒品夾藏在冷凍芋頭貨櫃內自大陸運輸至臺灣之過程，
    以及相關旅費、報關及運費如何給付等情，亦據被告甲○○
    於臺北市調查處、偵查、原審準備程序及審理時坦承不諱，
    並有進口報單、商業發票、監聽譯文、陽明海運股份有限公
    司臺灣營業部香港/臺灣北向進口船期表、被告甲○○、乙○○之入出境資訊連結作業資料、基隆關稅局扣押貨物、運
    輸工具收據及搜索筆錄在卷可稽（見3274號偵查卷第69至79
    頁、第60至61頁、283號偵查卷20至36頁）及附表所示之包
    裝袋及外包箱2箱、旭輝工程有限公司印鑑4個、倉租契約1
    張、八達公司到貨通知書2張、記載芋頭資料之筆記1張、裝
    箱單2張、八達公司本案運費及操作相關費用明細資料5張、
    收據1紙、PROFORMA INVOIC E6張、PACKING LISTINVOICE 2
    張、電放切結書、跨行匯款回條聯、旅行業代收轉付收據、
    郵政國內匯款執據各1張、法務部行政執行署宜蘭行政執行
    處暫收案款臨時收據、便條紙、旭暉工程有限公司手扎1冊
    、NOKIA牌及TATUNG牌手機各1支、現金7萬元扣案可資佐證
    。又從上開貨櫃中查扣之22包綠色藥錠及黃色藥綻，經法務
    部調查局臺北市調查處重新啟封後扣押分裝成33包（分裝成
    14包綠色藥錠、18包黃色藥錠、1包混雜黃色與綠色藥錠）
    送鑑結果，均係第二級毒品MDMA成分，綠色藥錠14包合計淨
    重13746.47公克，純度60.88%，純質淨重8368.85公克；黃
    色藥錠18包合計淨重17696.84公克，純度50.64%，純質淨重
    89 61.68公克；混雜黃色與綠色藥錠1包，其中綠色藥錠合
    計淨重222.55公克，純度60.88 %，純質淨重135.49公克，
    黃色藥錠合計淨重199.48公克，純度50.64%，純質淨重101.
    02公克，有法務部調查局96年6月23日調科壹字第0962216
    1550號鑑定書附卷可稽（見4157號偵查卷第11頁），故被告
    3人有自大陸地區共同運輸（走私）第二級毒品MDMA來臺之
    事實，應堪認定。
  (二)被告甲○○雖辯稱：本件係單純幫忙被告乙○○，沒有約定
    給伊任何報酬云云，被告丙○○亦辯稱當時係純粹要幫乙○○的忙，沒有提及代價部分，「蔡先生」只說事成後會給伊
    吃紅云云。然查：
  1.被告甲○○參與本件運輸第二級毒品MDMA可獲得18萬元，但
    需扣除至大陸地區之5萬元旅費等情，業據被告甲○○於偵
    訊、本院羈押訊問時供述明確（見3274號偵查卷第32頁、本
    院聲羈卷第14頁），且證人即同案被告丙○○於原審審理時
    亦證稱：伊告知甲○○可分配之利益為110萬元，至於其中
    92萬元係給乙○○部分係甲○○跟乙○○講的，伊不知情等
    語（見原審96年10月24日審判筆錄第22至23頁），而被告乙○○經甲○○之告知，其本次運毒之代價可獲得92萬元，亦
    據證人即被告乙○○於原審審理時證述甚明（見原審96年10
    月24日審判筆錄第19頁、第42至43頁），核與被告甲○○前
    揭所供相符，故被告甲○○嗣改稱並未約定給伊任何報酬云
    云，自不足採。況運輸第二級毒品乃屬重罪，故欲從事運輸
    毒品者，均係因利之所趨始挺而走險，除非與共犯間有至親
    關係或至深之交情，至愚者亦絕不可能在未約定及享有任何
    報酬之情況下參與運輸犯行，而被告甲○○與同案被告乙○○間交情不頻繁只是點頭之交，也沒有金錢往來等情，業據
    被告甲○○於臺北市調查處訊問時供述明確（見3274號偵查
    卷第4頁反面），是衡情被告甲○○尚無甘冒重罪之風險，
    單純幫助交情不深之被告乙○○從事本件運輸毒品犯行之理
    ，由此益見其辯稱本件係單純幫忙被告乙○○，沒有約定給
    伊任何報酬云云，不足採信。
  2.另被告丙○○參與本件運輸第二級毒品MDMA可獲得50萬元之
    利益，迭據被告丙○○於臺北市調查處、偵查、原審羈押訊
    問及移審訊問時供承不諱（見3750號偵查卷第4頁反面至第5
    頁、第15頁、原審聲羈卷第7頁、原審卷第29頁），且被告
    丙○○於原審審理時供稱：伊與乙○○不熟等語（見原審96
    年10月24日審判筆錄第21頁），證人即同案被告乙○○於本
    院審理時亦證述：伊與丙○○僅見過一次面，係在去年（95
    年）年底還是今年（96年）年初時等語（見同上審判筆錄第
    46頁），顯見被告丙○○與同案被告乙○○間並無任何交情
    ，參前所述，被告丙○○斷無甘冒運輸毒品重罪之風險，而
    幫助僅一面之緣之同案被告乙○○從事犯行之理，況本件報
    關所需費用16萬元係由被告丙○○所墊付，為被告丙○○所
    自承，則倘其未約定獲得任何利益，豈會自掏腰包先行墊付
    上開款項？故其嗣後改稱當時係純粹要幫乙○○的忙，沒有
    提及代價部分云云，顯與常理不符，並不足採。又本件利益
    分配之事證已明，被告甲○○之辯護人於原審聲請就利益分
    配部分對被告3人實施測謊，核無必要，併此敘明。
  (三)按「刑法關於正犯、幫助犯之區別，係以其主觀之犯意及客
    觀之犯行為標準，凡以自己犯罪之意思而參與犯罪，無論其
    所參與者是否犯罪構成要件之行為，皆為正犯，其以幫助他
    人犯罪之意思而參與犯罪，其所參與者，苟係犯罪構成要件
    之行為，亦為正犯。如以幫助他人犯罪之意思而參與犯罪，
    其所參與者又為犯罪構成要件以外之行為，則為從犯。至於
    事前同謀，事後分贓，並於實施犯罪之際，擔任在外把風，
    顯係以自己犯罪之意思而參與犯罪，即應認為共同正犯。」
    司法院院字第二０三０號解釋可供參照。次按「共同實施犯
    罪行為之人，在合同意思範圍內，相互利用他人之行為，以
    達其犯罪之目的，原不必每一階段均參與，祗須分擔犯罪行
    為之一部，即應對於全部所發生之結果共同負責。且共同正
    犯之意思聯絡，原不以數人間直接發生者為限，即有間接之
    聯絡者，亦包括在內。如甲分別邀約乙、丙犯罪，雖乙、丙
    間彼此並無直接之聯絡，亦無礙於其為共同正犯之成立。」
    最高法院亦有92年度臺上字第5407號判決意旨可參。查：
  1.本案運輸第二級毒品MDMA係被告甲○○邀同被告乙○○參與
    ，並由被告甲○○負責與被告丙○○、「蔡先生」聯繫取得
    第二級毒品MDMA之事宜，相關報關及運費亦係由甲○○交由
    乙○○支付，且甲○○除負責聯繫外，並與乙○○共赴大陸
    地區，由甲○○聯繫取得MDMA，復與乙○○一同在旅館包裝
    MDMA，且以冷凍芋頭夾藏MDMA之方式亦係由甲○○告知乙○○，乙○○於本案運輸MDMA來臺過程中並未與丙○○接觸等
    情，業據證人即同案被告乙○○於原審審理時證述甚詳（見
    原審96年10月24日審判筆錄4至15頁），而以冷凍芋頭夾藏
    MDMA之方式運輸MDM A來臺係由「蔡先生」提議，經由被告
    丙○○與甲○○商量後決定之情，亦據證人即同案被告丙○○於原審審理時證述明確（見同上審判筆錄第29頁），且被
    告甲○○於同案被告乙○○聯繫安排運輸MDMA來台貨櫃之船
    期過程中，被告甲○○亦不斷督促乙○○儘快聯繫，乙○○
    亦持續向被告甲○○報告安排船期情形，有同案被告乙○○
    所使用之0000000000號行動電話96年5月31日至同年6月8日
    之監聽譯文附卷可按（283號偵查卷第32至35頁），則倘被
    告甲○○僅係單純居間介紹，則其只要安排同案被告丙○○
    或共犯「蔡先生」與乙○○直接見面聯繫即可，然其既與同
    案被告丙○○商量以冷凍芋頭夾藏MDMA來臺一事，並催促同
    案被告乙○○儘速安排船期，復與乙○○共赴大陸，由其聯
    繫取得欲運輸來台之MDMA，並參與MDMA之包裝及負責轉交運
    費、報關費用與乙○○等完成運輸之關鍵行為，事成後並可
    獲取約10餘萬元之報酬，顯見其非單純係居間介紹，而係以
    自己犯罪之意思，事前與同案被告丙○○、乙○○為犯意聯
    絡，並相互利用彼此之行為，共同完成本件運輸第二級毒品
    MDMA來臺之犯行甚明，其與同案被告丙○○、乙○○自應論
    以共同正犯，而對於全部所發生之結果共同負責，故被告甲○○辯稱，其並未參與本案運輸毒品船期安排、報關、通關
    手續等運輸行為之實施，否認成立犯罪，縱成立犯罪，亦僅
    負幫助罪從云云，自不足採。
  2.本件係由被告丙○○與「蔡先生」聯繫，並由被告丙○○居
    中與被告甲○○約定報酬若干、將被告甲○○、乙○○至大
    陸之旅費及被告乙○○辦理報關之費用，透過被告甲○○交
    予被告乙○○，故本件運輸毒品之金錢部分實係由被告丙○○負責，並不為過。而本件運費為200萬元固據證人即共同
    被告甲○○於原審審理時證述：200萬元係被告丙○○所轉
    述，表示一部分是處理貨櫃、菜底與運輸費用，一部分就是
    乙○○這邊處理等語（原審審判筆錄第34頁），惟被告甲○○於原審審理時之上開證述，亦自被告丙○○聽聞而來，除
    給付予乙○○部分可確定外，其餘是否用來支付其他必要費
    用，則非無疑。是被告丙○○獲利若干，依其於原審審理時
    證稱：96年7月10日16時10分，我在調查局供稱，我可分得
    50萬元，係因當時我在調查局的時候，我以為這個沒有什麼
    事，我就跟調查員說這又不是什麼，只是違禁藥品而已。同
    日晚上11時47分原審法官做羈押訊問時，我向法官供稱：我
    當初有問蔡先生他告訴我說運費就是一顆搖頭丸從大陸運到
    台灣代價是20元，所以10萬顆全部的運費就是200萬元，他
    們的意思就是甲○○、乙○○他們兩人拿了150萬元剩下的
    50萬可能會給我，因為是我介紹他們搭上線的，但是50萬元
    我都還沒有拿到等語，我是想把我知道的情形照實陳述給法
    官（見原審審判筆錄第27頁），顯見被告丙○○於調查局及
    原審羈押訊問時之自白係出於任意性，且與事實相符，其確
    因本件運輸毒品可獲得50萬元之報酬。再證人乙○○於原審
    審理時已明確供述，渠因本件運輸毒品可得92萬元之利益，
    且為被告三人所是認，而證人丙○○於原審審理時亦明確證
    述，當時與被告甲○○談，我知道的應該是110萬。92萬是
    要給乙○○的其他的18萬，後來我才知道他在講他們過去的
    機票錢都要扣掉，都包括在裡面等語，業據證人丙○○於原
    審審理時證述在卷（見原審審判筆錄第23頁），顯見被告甲○○就本件運輸毒品所得之利益應110萬元扣除乙○○所得
    之92萬元，再扣除其二人去大陸之花費後之所餘。是被告丙○○、甲○○辯稱：本件走私代價為200萬元，扣除乙○○
    可得之92萬元、購買芋頭之6、70萬元、報關、運費等30 萬
    元、被告乙○○、甲○○前往大陸之旅費8萬元後，二人並
    無利得云云。除與常情不符外，亦與二人之上開證述不符，
    自難採取。雖本件被告於尚未取得實際報酬，業為警查獲，
    故實際取得報酬若干已難得知，惟依上所述，被告三人均已
    就本件運輸約定獲取報酬，則屬無疑。
  3.至被告丙○○部分，其於本院審理時請求本院向財政部基隆
    關稅局函查，其是否曾於95年12月5日、8日進口芋頭至台灣
    ，以證明伊確有進口芋頭至臺灣，將MDMA置於進口冷凍芋頭
    之貨櫃，並非伊所提議云云。惟查，以冷凍芋頭夾藏MDMA之
    方式係由「蔡先生」提議，經被告丙○○詢問被告甲○○可
    否，經被告甲○○同意後，自此決定，再經由有運送冷凍芋
    頭經驗之丙○○在當地找「段先生」與「蔡先生」聯絡，直
    接去芋頭廠，然後他們船公司就會指定貨櫃到那裡裝，就直
    接叫蔡先生把錢付掉等情，業據被告丙○○於原審審理時證
    述在卷（見原審審判筆錄第25頁），顯見以冷凍芋頭夾藏MD
    MA之方式，被告丙○○、甲○○均有參與。被告丙○○辯稱
    ，非伊建議、聯繫云云顯與事實不完全相符，且縱伊所辯為
    實，亦無解其共同運輸毒品之罪責。是其請求調查之上開事
    項，核無必要。且依前所述，本件運輸第二級毒品MDMA雖係
    因被告乙○○需醫藥費用而起，惟行為之時係被告王毓與被
    告丙○○、「蔡先生」聯繫取得第二級毒品MDMA之事宜，出
    國費用、報關及運費係由被告丙○○交予被告甲○○，再由
    被告甲○○轉交乙○○支付。且以冷凍芋頭夾藏MDMA之方式
    亦係由「蔡先生」提議，經被告丙○○詢問被告甲○○可否
    ，經被告甲○○同意後，自此決定，再經由有運送冷凍芋頭
    經驗之被告丙○○在當地找「段先生」與「蔡先生」聯繫辦
    理，且於毒品運輸來台時，亦係由被告丙○○交付報關費用
    予被告甲○○，再由被告甲○○轉交被告乙○○辦理報關手
    續，且均約定應得利益若干等情，已足認定，被告丙○○顯
    係以自己犯罪之意思，實際參與運輸毒品行為（包含如何隱
    匿毒品、參與費用之交付），並約定報酬，實難認定被告丙○○係基於幫助之意為之，所辯自難採取。
  (四)另被告均辯稱只知MDMA是禁藥，不知MDMA是第二級毒品乙節
    ，查近年來政府多方掃蕩「搖頭店」及藝人涉及施用第二級
    毒品搖頭丸而遭觀察、勒戒之新聞，常見諸於媒體、報章，
    政府亦經常於報章、媒體為禁止施用常見毒品海洛因、安非
    他命、搖頭丸之政令宣導，一般人均可得知，而被告乙○○
    從事報關業務多年、被告丙○○、甲○○亦長期從事進出口
    貨物，且均為心智健全且具有相當社會經驗之成年人，對此
    自難諉為不知，且不同級之毒品獲利不同，故運輸之報酬亦
    有所區分，運毒者對所運輸者係屬何種毒品自有所知悉，始
    得以衡量可獲得之報酬，是其等對MDMA是毒品危害防制條例
    所列管之第二級毒品，亦係行政院公告管制進出口物品，應
    知之甚稔，其等辯稱不知MDMA係毒品云云，不足採信。況依
    刑法第16條規定，除有正當理由而無法避免者外，不得因不
    知法律而免除刑事責任，本件被告乙○○、丙○○既知悉所
    運輸者為MDMA，並從事運輸MDMA進口之行為，其等所為即已
    構成犯罪，本院查無被告有何可不知MDMA係毒品危害防制條
    例所列管之第二級毒品之正當理由，是被告並未2人縱不知
    MDMA於法律評價上係屬第二級毒品，亦無從免除其等運送第
    二級毒品之刑事責任，是被告辯稱，伊等至多成立懲治走私
    條例罪名云云，尚難探取。
四、綜上所述，被告3人所辯均不足採。本案事證明確，其等犯
    行堪以認定，應依法論科。至被告甲○○於本院審理時供稱
    ：實際上「蔡先生」是台中人，本名「陳錫棋」，為丙○○
    所熟識等語，若果如其所供，其自可提供「陳錫棋」之年籍
    資料供檢調再行偵辦，惟此與本件認定被告三人有罪之事實
    無影響，附此敘明。
五、論罪科刑
  (一)按MDMA係毒品危害防制條例第2條第2項第2款所規定之第二
    級毒品，且係經行政院依懲治走私條例公告之「管制物品項
    目及其數額」甲項第4款所列之管制進出口物品，被告3人自
    大陸地區私運管制進口之第二級毒品MDMA入境，核其等所為
    ，均係犯毒品危害防制條例第4條第2項之運輸第二級毒品罪
    及懲治走私條例第2條第1項之私運管制物品進口罪。其等運
    輸前後非法持有第二級毒品MDMA之低度行為為運輸之高度行
    為所吸收，不另論罪。被告3人與「蔡先生」間，就所犯上
    開二罪均有犯意聯絡及行為分擔，為共同正犯。又其等利用
    不知情之八達公司員工、陽明海運上述輪船人員運輸MDMA來
    臺，均為間接正犯。再被告3人以一行為觸犯前揭二罪名，
    為想像競合犯，應依刑法第55條之規定，從一重之運輸第二
    級毒品罪處斷。
  (二)另查被告乙○○曾受有前揭事實欄所載刑之科刑及執行完畢
    情形，有臺灣高等法院被告前案紀錄表1份在卷可稽，其受
    有期徒刑之執行完畢後，5年內再故意犯本件有期徒刑以上
    之罪，為累犯，應依刑法第47條第1項規定加重其刑。
  (三)被告乙○○之辯護人雖以被告乙○○係因罹有鼻咽癌始犯本
    案，且實際上尚未取得任何利益等情，請求本院依刑法第59
    條之規定酌減其刑，惟按刑法第59條之酌量減輕其刑，必於
    犯罪之情狀，在客觀上足以引起一般同情，認為即予宣告法
    定低度刑期，猶嫌過重者，始有其適用（最高法院45年度臺
    上字第1165號、51年度臺上字第899號判例意旨參照）。查
    被告乙○○罹有鼻咽癌，固有診斷證明書在卷可稽，然本案
    被告3人共同運輸第二級毒品MDMA之數量多達11萬顆（共淨
    重31865.34公克），數量龐大，以保守估算之市價每顆市價
    250元計算，本案查獲之第二級毒品MDMA市價高達1億多元，
    若非檢、調人員即時據報查獲而流入市面，將戕害數萬人身
    心，對國內社會治安之影響甚鉅，其犯罪情節重大，且被告
    乙○○既係「旭輝工程有限公司」之負責人，具有進出口貿
    易之資格及經驗，並非無謀生能力之人，且其於罹病期間尚
    能進出大陸、從事報關業務，顯見其並無因病而無法工作情
    事，其不思以正常管道從事進出口貿易牟利，而欲以走私運
    輸毒品獲取高額報酬，其犯罪之情狀，在客觀上並無可憫之
    處，亦不足以引起一般同情，故本院斟酌本案犯罪情節，認
    其並無適用刑法第59條予以酌減其刑之餘地。
六、原審據以論罪科刑，固非無見，惟查：共同正犯供犯罪所用
    之財物，因係合併計算，為避免執行時發生重複沒收之情形
    ，故各共同正犯之間係採連帶沒收主義，於裁判時僅諭知連
    帶沒收，不得對各該共同正犯分別重複諭知沒收；此與罰金
    刑應分別諭知、分別執行者不同。原判決就被告3人共同運
    輸毒品所用財物，雖僅為一沒收之諭知，惟原判決主文未明
    白諭知以被告財產「連帶」抵償，主文文意尚有未明，自有
    違誤。被告上訴，或否認或罪，或否認知悉運送者為二級毒
    品，固無理由，惟原判決既有上開可議之處，自屬無可維持
    ，應予撤銷改判。爰審酌被告甲○○有妨害風化、偽造文書
    、妨害自由、違反動產擔保交易法等前科；被告乙○○有偽
    造文書前科；被告丙○○有違反票據法、妨害自由等前科，
    有本院被告前案紀錄表在卷可稽，雖被告甲○○、丙○○不
    構成累犯，惟均素行非佳，其等運輸第二級毒品MDMA之數量
    龐大，若非檢、調人員即時查獲而流入市面，輕則戕害國人
    身心，使人沉迷於毒癮，無法自拔，重則引發各種犯罪，對
    國人健康及社會治安危害重大，暨被告乙○○罹有鼻咽癌亟
    欲牟利、被告甲○○、丙○○為謀取報酬之犯罪動機、其等
    在本案擔任之角色、參與分工情形，尚未實際取得利益，以
    及被告犯後均坦承大部分犯行，惟未認罪之態度等一切情狀
    ，認公訴人對被告3人分別求處有期徒刑12年，尚嫌過重，
    分別量處被告如主文第二項所示之刑，以示懲儆。
七、扣案之第二級毒品MDMA33包（合計淨重31865.34公克，不含
    包裝袋），係查獲之毒品，應依毒品危害防制條例第18條第
    1項前段規定，宣告沒收銷燬之（至用以包裝上述毒品之包
    裝袋係臺北市調查處人員另行包裝，非原包裝毒品之物，自
    不予宣告沒收）。如附表編號1至2所示之包裝袋及外包箱、
    冷凍芋頭，係共犯「蔡先生」所有，分別係供包裝或夾藏運
    輸本案扣案之第二級毒品MDMA進口所用之物，業據被告3 人
    供承在卷，如附表編號3、4之行動電話，則分屬被告乙○○
    、甲○○所有，供聯絡本案運輸毒品犯行所用之物，業據被
    告乙○○、甲○○供承明確，且附表編號3、4行動電話內含
    之0000000000號（臺灣大哥大門號）、0000000000號（遠傳
    電信門號），係分屬使用者即被告乙○○、甲○○所有，有
    臺灣大哥大股份有限公司96年4月10日、遠傳電信股份有限
    公司96年4月14日函在卷可按，且該SIM卡依國內各家電信業
    者之契約規定，於終止或解除契約後均無庸繳回，故手機及
    門號卡均為被告乙○○、甲○○所有，共同供犯罪所用之物
    ；均應依毒品危害防制條例第19條第1項規定宣告沒收，又
    因附表編號2所示之冷凍芋頭並未扣案，故應諭知如全部或
    一部不能沒收時，向被告3人追徵其價額或以其等財產連帶
    抵償之，至於其餘之物，則已扣案，即無全部或一部不能沒
    收之問題，自毋庸依同條項規定諭知如全部或一部不能沒收
    時，追徵其價額或以其財產抵償之必要。另扣案如附表編號
    5 至25所示之物，雖係被告乙○○、丙○○或甲○○所有，
    惟非供本案犯罪所用或所得之物（按本件運輸毒品行為業已
    完成，故編號7所示現金非屬供或預備供本件犯罪所用之物
    ），扣案如附表編號26至27之存摺，則非被告3人或共犯所
    有，爰均不予宣告沒收。
八、公訴意旨原另以被告3人涉有共同販賣第二級毒品MDMA之犯
    行，然公訴人並未提出任何事證足以證明本案運輸之第二級
    毒品MDMA係被告3人所有，且係為販出營利而販入，蒞庭檢
    察官並當庭刪除此部分之犯罪事實及所犯法條，且起訴書認
    此部分與起訴部分想像競合犯之裁判上一罪關係，爰不另為
    無罪之諭知，附此敘明。
據上論斷，應依刑事訴訟法第369條第1項前段、第364條、第299
299條第1項前段，毒品危害防制條例第4條第2項、第18條第1項
前段、第19條第1項，懲治走私條例第2條第1項、第11條，刑法
第11條、第28條、第55條、第47條第1項，判決如主文。
本案經檢察官劉靜婉到庭執行職務。
中    華    民    國    97    年    4     月    29    日
                  刑事第十六庭審判長法  官  溫耀源
                                    法  官  許增男
                                    法  官  王敏慧
以上正本證明與原本無異。
如不服本判決，應於收受送達後十日內向本院提出上訴書狀，其
未敘述上訴之理由者並得於提起上訴後十日內向本院補提理由書
（均須按他造當事人之人數附繕本）。
                                    書記官  丁淑蘭
中    華    民    國    97    年    4     月    29    日
附錄本案論罪科刑法條全文：
毒品危害防制條例第4條第1項
製造、運輸、販賣第一級毒品者，處死刑或無期徒刑；處無期徒
刑者，得併科新臺幣 1 千萬元以下罰金。
製造、運輸、販賣第二級毒品者，處無期徒刑或7年以上有期徒
刑，得併科新臺幣 7 百萬元以下罰金。
製造、運輸、販賣第三級毒品者，處5年以上有期徒刑，得併科
新臺幣 5 百萬元以下罰金。
製造、運輸、販賣第四級毒品者，處3年以上10年以下有期徒刑
，得併科新臺幣 3 百萬元以下罰金。
製造、運輸、販賣專供製造或施用毒品之器具者，處1年以上7年
以下有期徒刑，得併科新臺幣 1 百萬元以下罰金。
前五項之未遂犯罰之
懲治走私條例第2條
私運管制物品進口、出口逾公告數額者，處7年以下有期徒刑，
得併科新臺幣3百萬元以下罰金。
前項之未遂犯罰之。
第 1 項所稱管制物品及其數額，由行政院公告之。
附表：
┌──┬────────────┬───────┬─────┬───────┐
│編號│  物   品   名   稱     │   數量       │  所有人  │  備    註    │
├──┼────────────┼───────┼─────┼───────┤
│ 1  │  包裝袋及外包箱        │2箱（內含22個 │「蔡先生」│供包裝上述22包│
│    │                        │塑膠包裝袋、白│          │MDMA進口之包裝│
│    │                        │色膠帶及黃色包│          │袋及外包箱，為│
│    │                        │裝紙）        │          │本案犯罪所用之│
│    │                        │              │          │物，應宣告沒收│
├──┼────────────┼───────┼─────┼───────┤
│ 2  │  冷凍芋頭              │1144箱（進口報│「蔡先生」│未扣案，供夾藏│
│    │                        │單上記載之冷凍│          │扣案之MDMA進口│
│    │                        │芋頭數量為1146│          │，為本案犯罪所│
│    │                        │箱，惟需扣除2 │          │用之物，應宣告│
│    │                        │箱夾藏之MDMA，│          │沒收，如全部或│
│    │                        │故實冷凍芋頭之│          │一部不能沒收，│
│    │                        │數量應為1144箱│          │以其價額抵償之│
│    │                        │，起訴書誤載為│          │              │
│    │                        │1146箱）      │          │              │
├──┼────────────┼───────┼─────┼───────┤
│ 3  │ NOKIA牌手機            │1支（內含09872│乙○○    │用來聯絡本案進│
│    │                        │00253號SIM卡1 │          │口MDMA相關事宜│
│    │                        │張）          │          │所用之物，為本│
│    │                        │              │          │案犯罪所用之物│
│    │                        │              │          │，應宣告沒收  │
├──┼────────────┼───────┼─────┼───────┤
│ 4  │ TATUNG牌手機           │1支（內含09302│甲○○    │同上          │
│    │                        │06798號SIM卡1 │          │              │
│    │                        │張）          │          │              │
├──┼────────────┼───────┼─────┼───────┤
│ 5  │  旭輝工程有限公司印鑑  │4個           │乙○○    │係旭暉工程股份│
│    │                        │              │          │有限司辦理進出│
│    │                        │              │          │口所用之物，惟│
│    │                        │              │          │非本案犯罪所用│
│    │                        │              │          │或所得之物，不│
│    │                        │              │          │予宣告沒收    │
├──┼────────────┼───────┼─────┼───────┤
│ 6  │  倉租契約              │1張           │乙○○    │以下編號6至15 │
│    │                        │              │          │所示文件即扣押│
│    │                        │              │          │物品名稱旭暉工│
│    │                        │              │          │程有限公司相關│
│    │                        │              │          │文件，係認定本│
│    │                        │              │          │案犯罪事實之證│
│    │                        │              │          │據，惟非供本案│
│    │                        │              │          │犯罪所用或所得│
│    │                        │              │          │之物，不予宣告│
│    │                        │              │          │沒收          │
├──┼────────────┼───────┼─────┼───────┤
│ 7  │  八達國際股份有限公司到│2張           │乙○○    │同上          │
│    │  貨通知書              │              │          │              │
│    │                        │              │          │              │
├──┼────────────┼───────┼─────┼───────┤
│ 8  │  記載芋頭資料之筆記    │1張           │乙○○    │同上          │
├──┼────────────┼───────┼─────┼───────┤
│ 9  │  裝箱單（Shipping Order│2張           │乙○○    │同上          │
│    │   ）                   │              │          │              │
├──┼────────────┼───────┼─────┼───────┤
│ 10 │  八達海運承攬運送有限公│5張           │乙○○    │同上          │
│    │  司本案運費及操作相關費│              │          │              │
│    │  用明細資料            │              │          │              │
├──┼────────────┼───────┼─────┼───────┤
│ 11 │  收據                  │1紙           │乙○○    │同上          │
├──┼────────────┼───────┼─────┼───────┤
│ 12 │  PROFORMA INVOICE      │6張           │乙○○    │同上          │
├──┼────────────┼───────┼─────┼───────┤
│ 13 │  PACKING LIST INVOICE  │2張           │乙○○    │同上          │
│    │                        │              │          │              │
├──┼────────────┼───────┼─────┼───────┤
│ 14 │  電放切結書            │1張           │乙○○    │同上          │
├──┼────────────┼───────┼─────┼───────┤
│ 15 │  Shipping Order        │1份           │乙○○    │同上          │
├──┼────────────┼───────┼─────┼───────┤
│ 16 │  跨行匯款回條聯        │1張           │乙○○    │被告乙○○匯款│
│    │                        │              │          │給付本件倉儲費│
│    │                        │              │          │用之執據，係認│
│    │                        │              │          │定本案犯罪事實│
│    │                        │              │          │之證據，惟非供│
│    │                        │              │          │本案犯罪所用或│
│    │                        │              │          │所得之物，不予│
│    │                        │              │          │宣告沒收      │
├──┼────────────┼───────┼─────┼───────┤
│ 17 │  旅行業代收轉付收據    │1張           │乙○○    │支付至大陸地區│
│    │                        │              │          │之簽證、機票費│
│    │                        │              │          │用執據，係認定│
│    │                        │              │          │本案犯罪事實之│
│    │                        │              │          │之證據，惟非供│
│    │                        │              │          │本案犯罪所用或│
│    │                        │              │          │所得之物      │
├──┼────────────┼───────┼─────┼───────┤
│ 18 │  郵政國內匯款執據      │1張           │乙○○    │報關費執據，係│
│    │                        │              │          │認定本案犯罪事│
│    │                        │              │          │實之證據，惟非│
│    │                        │              │          │供本案犯罪所用│
│    │                        │              │          │或所得之物，不│
│    │                        │              │          │予宣告沒收    │
├──┼────────────┼───────┼─────┼───────┤
│ 19 │  法務部行政執行署宜蘭行│2張           │乙○○    │支付旭暉工程有│
│    │  政執行處暫收案款臨時收│              │          │限公司積欠稅款│
│    │  據                    │              │          │之收據，係認定│
│    │                        │              │          │本案犯罪事實之│
│    │                        │              │          │證據，惟非供本│
│    │                        │              │          │案犯罪所用或所│
│    │                        │              │          │得之物，不予宣│
│    │                        │              │          │告沒收        │
├──┼────────────┼───────┼─────┼───────┤
│ 20 │  便紙                  │1張           │乙○○    │其上記載貨物出│
│    │                        │              │          │口牌公司名稱，│
│    │                        │              │          │係認定本案犯罪│
│    │                        │              │          │事實之證據，惟│
│    │                        │              │          │非供本案犯罪所│
│    │                        │              │          │用或所得之物，│
│    │                        │              │          │不予宣告沒收  │
├──┼────────────┼───────┼─────┼───────┤
│ 21 │  旭暉工程有限公司手扎  │1冊           │乙○○    │含名片、被告余│
│    │                        │              │          │忠修記載本案運│
│    │                        │              │          │輸貨櫃相關資料│
│    │                        │              │          │及祈求神助之筆│
│    │                        │              │          │記資料，係認定│
│    │                        │              │          │本案犯罪事實之│
│    │                        │              │          │證據，惟非供本│
│    │                        │              │          │案犯罪所用或犯│
│    │                        │              │          │罪所得之物，不│
│    │                        │              │          │予宣告沒收    │
├──┼────────────┼───────┼─────┼───────┤
│ 22 │  現金                  │7萬元         │丙○○    │其中1萬元係在 │
│    │                        │              │          │被告乙○○住處│
│    │                        │              │          │搜得，係被告余│
│    │                        │              │          │忠修給付本案相│
│    │                        │              │          │關報關費、欠稅│
│    │                        │              │          │所餘款項，另6 │
│    │                        │              │          │萬元係在被告王│
│    │                        │              │          │毓鑫住處搜得，│
│    │                        │              │          │係甲○○預備交│
│    │                        │              │          │付乙○○給付本│
│    │                        │              │          │案報關費用之款│
│    │                        │              │          │項，均係認定本│
│    │                        │              │          │案犯罪事實之證│
│    │                        │              │          │據，惟非供本案│
│    │                        │              │          │犯罪所用或犯罪│
│    │                        │              │          │所得之物，故均│
│    │                        │              │          │不予宣告沒收  │
├──┼────────────┼───────┼─────┼───────┤
│ 23 │  切結書                │2紙           │乙○○    │與本案犯罪無涉│
│    │                        │              │          │，故不予宣告沒│
│    │                        │              │          │收            │
├──┼────────────┼───────┼─────┼───────┤
│ 24 │  OKWAP牌手機           │1支（內含09895│甲○○    │被告甲○○否認│
│    │                        │303285號SIM 卡│          │係供本案犯罪所│
│    │                        │1張）         │          │用之物，本院亦│
│    │                        │              │          │查無與本案犯罪│
│    │                        │              │          │有關，不予宣告│
│    │                        │              │          │沒收          │
├──┼────────────┼───────┼─────┼───────┤
│ 25 │  NOKIA牌手機           │1支（內含09553│丙○○    │被告丙○○否認│
│    │                        │31457號SIM卡1 │          │係供本案犯罪所│
│    │                        │張）          │          │用之物，本院亦│
│    │                        │              │          │查無與本案犯罪│
│    │                        │              │          │有關，不予宣告│
│    │                        │              │          │沒收          │
├──┼────────────┼───────┼─────┼───────┤
│ 26 │  郵政儲金簿（帳號：0011│1本           │劉秋蘭    │非被告3人或共 │
│    │  0000000000號）        │              │          │犯所用，不予宣│
│    │                        │              │          │告沒收        │
├──┼────────────┼───────┼─────┼───────┤
│ 27 │  中國信託存簿（帳號：47│1本           │林炫貝    │同上          │
│    │  0000000000號）        │              │          │              │
│    │                        │              │          │              │
└──┴────────────┴───────┴─────┴───────┘


司法院資訊處製作；財團法人民間司法改革基金會備份。
